臺灣板橋地方法院刑事判決　　　　　　　96年度易字第2243號
聲　請　人　臺灣板橋地方法院檢察署檢察官
被　　　告　甲○○
上列被告因違反毒品危害防制條例案件，經檢察官聲請簡易判決
處刑（96年度毒偵字第4304號），本院認不得以簡易判決處刑，
改依通常程序判決如下：
    主  文
本件公訴不受理。
    理  由
一、公訴意旨略以：被告甲○○前因施用毒品案件，經送觀察、
    勒戒後，認無繼續施用毒品傾向，經本署檢察官於民國88年
    11 月6日以88年度毒偵字第2035號不起訴處分確定；復因施
    用毒品案件，經送強制戒治，於90年6 月19日戒治期滿執行
    完畢，並經提起公訴，於89年9 月14日經臺灣板橋地方法院
    以89年度重簡字第1003號判處有期徒刑4 月確定，並於91年
    2 月7 日執行完畢；復因搶奪案件，經臺灣高等法院於92年
    6 月19日以92年度上訴字第623 號判處有期徒刑10月確定；
    再因竊盜案件，經臺灣士林地方法院於92年12月12日以92年
    度易字第422 號判處有期徒刑2 年確定，上開二罪接續執行
    ，嗣於94年12月31日縮刑期滿執行完畢。詎猶不知悔改，復
    於96年4 月25日為警採尿前回溯96小時內之某時，在不詳處
    所，施用第二級毒品安非他命。嗣於同年月25日9 時10分許
    ，在臺北縣三重市○○路○ 段6 之2 號為警查獲，並扣得吸
    食器1 組，因認被告涉犯毒品危害防制條例第10條第2 項之
    罪嫌等語。
二、按起訴之程序違背規定者，應諭知不受理之判決，並得不經
    言詞辯論為之，刑事訴訟法第303 條第2 款、第307 條分別
    定有明文。次按民國92年7 月9 日修正公布，93年1 月9日
    起施行之毒品危害防制條例第20條、第23條規定，係就施用
    第一、二級毒品者，所為係「初犯」、「五年內再犯」或「
    五年後再犯」，而異其刑事處遇程序，其規定「初犯」施用
    第一、二級毒品之被告或少年，經觀察、勒戒或強制戒治後
    ，應為不起訴處分或不付審理之裁定，亦即以觀察、勒戒或
    強制戒治之保安處分代替刑事訴追；經觀察、勒戒或強制戒
    治執行完畢釋放後五年內再犯者，則依法追訴或裁定交付審
    理；至於觀察、勒戒或強制戒治執行完畢釋放後「五年後再
    犯」者，亦適用「初犯」以保安處分代替刑事訴追之程序。
    其立法理由係以施用第一級或第二級毒品者，具「病患性犯
    人」之特質，故對「初犯」者，送觀察、勒戒，以戒除其身
    癮，或進一步施以強制戒治，戒除其心癮；經觀察、勒戒或
    強制戒治執行完畢釋放後「五年後再犯」者，因前所實施之
    觀察、勒戒或強制戒治已收五年之遮斷效果，足以戒除其毒
    癮，故仍適用「初犯」以保安處分代替刑事訴追程序。至經
    觀察、勒戒或強制戒治執行完畢釋放後「五年內再犯」者，
    因其再犯率甚高，原實施之觀察、勒戒及強制戒治既已無法
    收其實效，爰依法追訴或裁定交付審理。故施用第一、二級
    毒品者，除曾經觀察、勒戒或強制戒治執行完畢後五年內再
    犯之情形外，均仍得適用以保安處分代替刑事訴追程序之規
    定，並不限於初犯施用毒品者。倘初犯施用毒品罪後，雖於
    五年內第二次再犯，然因時值毒品危害防制條例修正之前，
    且經觀察、勒戒結果，未有繼續施用傾向，乃依修正前舊法
    規定，為不起訴處分或不付審理之裁定。而嗣於該條例修正
    公布並施行後，始第三次（或第三次以上）再犯，且其行為
    時距第二次再犯，經觀察、勒戒或強制戒治執行完畢釋放時
    之間隔已滿五年者，依其第二次再犯經保安處分執行完畢釋
    放後五年內未曾再犯之情形以觀，核與初犯經保安處分執行
    完畢釋放後「五年內再犯」者，其再犯率高，原實施之觀察
    、勒戒及強制戒治已無法收其實效之情形則迥不相侔，而與
    「五年後再犯」者，已收五年遮斷效果之情形相同；本於上
    開對具治療成效之病患性毒品犯，期能藉由強制治療之保安
    處分戒除其身、心癮之立法本旨，自應認與「五年後再犯」
    之情形相同，仍適用以保安處分代替刑事訴追之規定（最高
    法院96年度臺非字第145 號判決意旨參照）。
三、查被告甲○○：(一)於民國88年間，因施用毒品案件，經本院
    以88年度毒聲字第6659號裁定送觀察、勒戒後，認無繼續施
    用毒品傾向，於88年11月6 日執行完畢釋放出所，復經臺灣
    板橋地方法院檢察署檢察官以88年度毒偵字第2035號為不起
    訴處分確定；(二)於89年間，復因施用毒品案件，經本院以89
    年度毒聲字第3672號裁定送觀察、勒戒後，認有繼續施用毒
    品傾向，經本院以89年度毒聲字第3886號裁定令入戒治處所
    施以強制戒治，復經本院以90年度毒聲字第635 號裁定停止
    戒治，而於90年2 月6 日停止戒治，所餘期間交付保護管束
    ，於90年6 月19日保護管束期滿，強制戒治執行完畢；此部
    分施用毒品犯行，並經本院以89年度重簡字第1003號判決判
    處有期徒刑4 月確定等情，有臺灣高等法院被告前案紀錄表
    在卷可憑，是本件被告前次強制戒治執行完畢之日係「90年
    6 月19日」，然本件聲請簡易判決處刑書係認被告於「96年
    4 月25日為警採尿前96小時內某時」，施用第二級毒品安非
    他命1 次，則被告本件於「96年4 月25日為警採尿前96小時
    內某時」施用第二級毒品犯行，距其前次於上開(二)所示之強
    制戒治執行完畢日即「90年6 月19日」已逾五年，且其間未
    曾再犯施用毒品案件，顯見本件並非於前揭(二)所示之強制戒
    治執行完畢「5 年內再犯」施用毒品犯行，揆諸前開說明，
    自應依毒品危害防制條例第20條第3 項、第1 項之規定，由
    檢察官聲請法院裁定觀察、勒戒，始為適法。茲檢察官逕行
    聲請簡易判決處刑（與起訴有同一效力），於法即有未合，
    本件起訴之程序違背規定，依照上開說明，爰不經言詞辯論
    ，逕為諭知不受理之判決。
四、至本件被告施用第二級毒品之犯罪事實，前雖經臺灣板橋地
    方法院檢察署檢察官於96年6 月7 日以96年度聲觀字第984
    號向本院聲請將被告送觀察、勒戒，經本院以96年度毒聲字
    第1247號以被告不符「初犯」及「五年後再犯」為由，裁定
    駁回其聲請之情，有臺灣高等法院被告前案紀錄表及本院前
    揭裁定書在卷可佐。然刑事訴訟法上之一事不再理原則，係
    指同一案件曾經終局性之實體判決確定，或處分不起訴確定
    者，不得重行訴究之情形而言；本件被告施用第二級毒品之
    犯行，固曾經檢察官聲請將被告送觀察、勒戒，經本院院以
    被告不符「初犯」及「五年後再犯」為由而駁回其聲請，然
    此一駁回聲請之裁定，係階段性之裁定，非為終結全案之實
    體裁判或不起訴處分，亦未循聲請意旨做出拘束人身自由之
    決定，自難認與科刑確定判決有同等之效力，而類於訴訟程
    序中之裁定，並無終局之既判力，是檢察官事後再就本件施
    用毒品犯行向本院聲請觀察、勒戒，自不違一事不再理之原
    則，末此指明。
據上論斷，應依刑事訴訟法第452 條、第303 條第1 款、第307
條，判決如主文。
中　　華　　民　　國　　96　　年　　8 　　月　　27　　日
                  刑事第十九庭  法　官  鄧雅心
以上正本證明與原本無異。
如不服本判決應於送達後10日內向本院提出上訴狀。
                                書記官　王小芬
中　　華　　民　　國　　96　　年　　8 　　月　　27　　日
